【裁判字號】    96,上易,153
【裁判日期】    970115
【裁判案由】    竊盜
【裁判全文】
臺灣高等法院花蓮分院刑事判決         96年度上易字第153號
上  訴  人
即  被  告  甲○○
指定辯護人  郭重鑾律師
上列上訴人因竊盜案件，不服臺灣臺東地方法院96年度易字第18
0號中華民國96年8月7日第一審判決（起訴案號：臺灣臺東地方
法院檢察署96年度偵字第1213號），提起上訴，本院判決如下：
    主  文
上訴駁回。
    事實及理由
一、本案經本院審理結果，認第一審以上訴人即被告甲○○犯刑
    法第321條第1項之加重竊盜罪，判處有期徒刑10月，認事用
    法及量刑均無不當，應予維持，並引用第一審判決書記載之
    事實、證據及理由（如附件）。
二、被告上訴意旨略以：
（一）雖確有取得被害人所有物品，惟因長期患有精神分裂症，
      平日言行舉止即異於常人，且無法判斷自己行為，故被告
      行為固然失當，然依為警查獲時，答以無證據可證明犯罪
      、證人巴忠誠未在案發現場看到伊、查獲物品上無其指紋
      、聽到證人巴忠誠於警詢時說不知道及不要告等事實，此
      究係卸責之詞抑或係因上述疾病而胡言亂語，應予調查，
      究明被告犯罪時之心神狀態。
（二）且倘被告真有竊盜犯意，何以僅取得冰箱內之食物 (價值
      約新台幣550元）即離開，而未於該處翻箱倒櫃，尋覓其
      他財物，此顯不合常理。故依刑法第19條規定，應對被告
      施以精神鑑定，以確認行為時之精神狀態，原審就此部分
      未予詳查，顯屬率斷。
（三）若經調查後仍不利於被告，亦請依刑法第57條、第59條但
      書規定，傳喚被害人到庭，與被告成立和解，另為從輕發
      落，以啟自新。
三、經查：
（一）按行為時因精神障礙或其他心智缺陷，致不能辨識其行為
      違法或欠缺依其辨識而行為之能力者，不罰。行為時因前
      項之原因，致其辨識行為違法或依其辨識而行為之能力，
      顯著減低者，得減輕其刑。前二項規定，於因故意或過失
      自行招致者，不適用之，刑法第19條定有明文。此規定係
      因精神障礙之人對行為違法性內容之認知較一般人為低，
      縱予以處罰，亦無法達到刑罰教育之目的，方有減刑或不
      罰之規定。本件被告依其於原審接受訊問時，就行為是否
      不法之爭執能力，如於物品上是否留有指紋、有無目擊證
      人、證人所述是否實在、並要求傳訊證人等行為，及其上
      訴理由狀內遣詞用語，不僅未遜於常人，且符合其為大專
      畢業之教育程度，故被告就行為違法性之認知並無違誤，
      其明確知悉他人物品之不可侵害性，並於原審及上訴於本
      院時就事實及行為違法性內容予以爭辯，其對行為違法性
      之認知既與常人無異，縱依其所提診斷證明書，足以證明
      其曾於89年7月間罹有精神疾病，惟經過多年，顯然其精
      神狀態已趨於正常，且於行為當時亦應未受該疾病之影響
      ，故當無法援引上開刑法第19條規定予以減刑。
（二）至被告要求本院鑑定其精神狀態部分，依被告於原審供述
      及其所自書之上訴狀內容，本院認其對行為違法性之認知
      與常人無異。且被告經本院依法傳訊未到，其父母王長彬
      、王李祐祺亦到庭供稱被告行蹤不明，故本院自無從鑑定
      其行為當時之精神狀態。況經本院函調被告就醫紀錄，其
      自92年1月1日起至96年7月31日止，並無就醫紀錄，有健
      康保險局東區分局96年9月17日健保東費字第09600 09565
      號函在卷可參，而財團法人臺灣省私立高雄仁愛之家附設
      慈惠醫院所檢送本院之就診病歷資料顯示，被告於89年7
      月7日雖曾就醫，但本人未到，至同年月8日方因躁動不安
      、暴力或破壞行為及失眠而由家人強制送醫，並自該日起
      因雙極性情感異常、中度燥型疾病而住院至同月26日離院
      ，此後並未規則回診治療，此有該院病歷資料及診斷證明
      書在卷可稽。被告既自該時起即未規則就醫，當係其病情
      並未有惡化之情形，再參以前述被告上訴所自述之情狀，
      足以顯示被告對行為違法性之辨識能力未較常人為低，其
      於警訊、偵查及原審之供述能力既均入優於一般人，而不
      應援引刑法第19條規定甚為灼然。
（三）至被告為何僅竊取價值小之財物而不對店內其他物品行竊
      ，此涉及其個人下手實施竊盜犯行之動機、目的，非攸關
      精神狀態是否正常。又本件被竊財物價值雖不高，惟被告
      既係屬累犯，且雖上訴，並要求與被害人和解，然既未到
      庭，於上訴後即離家而行蹤不明，其犯後態度不佳，且其
      自始否認本件竊盜犯行，原判決審度一切情狀，認被告並
      無精神障礙，而為適當之量刑，並無違誤。被告上訴空言
      否認犯行，並以精神障礙、欲與被害人和解等，稱原審量
      刑過重，為無理由，應予駁回。
四、被告甲○○經合法傳喚，無正當理由不到庭，爰不待其陳述
    逕行判決。
據上論結，應依刑事訴訟法第373條、第368條、第371條，判決
如主文。
本案經檢察官乙○○到庭執行職務。
中    華    民    國    97    年     1    月    15    日
                        審判長法  官  何方興
                              法  官  林德盛
                              法  官  王紋瑩
以上正本證明與原本無異。
本件不得上訴。
                              書記官  吳家瑩
中    華    民    國    97    年    1     月    15    日
（附件）
臺灣臺東地方法院刑事判決              96年度易字第180號
公  訴  人  臺灣臺東地方法院檢察署檢察官
被      告  甲○○  男  40歲（民國○○年○○月○○日生）
                    身分證統一編號：Ｚ000000000號
                    住高雄縣仁武鄉○○村○○街39號
上列被告因竊盜案件，經檢察官提起公訴 (96年度偵字第1213號
)，本院判決如下：
    主  文
甲○○踰越安全設備，於夜間侵入住宅竊盜，累犯，處有期徒刑
拾月，扣案之塑膠麻袋壹只、口罩壹個、手套壹雙均沒收之。
    事  實
一、甲○○曾因竊盜、偽造文書等案件，經臺灣苗栗地方法院以
    91年度訴字第226號分別判處有期徒刑8月、4月，並定其應
    執行刑11月確定，於民國92年3月9日執行完畢，猶不知悔改
    ，竟意圖為自己不法之所有，於96年5月17日凌晨3時許之夜
    間，踰越屬安全設備之鐵門，侵入丙○○居住之臺東縣卑南
    鄉○○村○○○街24號早餐店內 (1樓為早餐店，2樓係住所
    ，侵入住宅部分未據告訴)，自冰箱內竊得奇津冷凍鍋貼、
    培根、卡拉辣味腿排、燒肉、火腿各1包 (合計約新臺幣550
    元)得逞，於離去時，適為鄰居巴忠誠發現追捕後送警處理
    ，並當場扣得其所有供竊盜所用之塑膠麻袋1只、口罩1個及
    手套1雙，始查悉上情。
二、案經臺東縣警察局臺東分局報請臺灣臺東地方法院檢察署檢
    察官偵查起訴。
    理  由
一、訊據被告甲○○矢口否認有前揭侵入住宅竊盜之犯行，辯稱
    : 沒有證據可以證明伊犯罪。伊沒有在案發現場，證人巴忠
    誠也沒有在案發現場看到伊。查獲之物品上面根本沒有伊的
    指紋。證人巴忠誠於東興派出所製作筆錄時我有聽到證人回
    答說他不知道，可以叫東興派出所製作筆錄的警員來問，被
    害人亦在警察局陳明不要告云云，經查:
(一)證人巴忠誠於本院審理時證稱: 「 (檢察官問:請陳述96年5
    月17日經過。)我在朋友家東園一街喝酒，喝完後想睡覺，
    就睡在隔壁家外面的椅子上，睡到凌晨2、3點，就聽到開冰
    箱的聲音，我以為是朋友在開冰箱就起來看，看到1個人戴
    口罩、手套，穿襪子沒有穿鞋子，手上拿1個袋子，騎1台腳
    踏車往天主教會走，車子就丟在那邊，我就用走的跟他走到
    東園二街的早餐店，就看到被告翻鐵門進去，他在開冰箱，
    裝東西到袋子裡，我在旁邊偷看，因為我不認識，他拿完東
    西，從鐵門跳出來，我就衝出去攔他，因為他不是那家的人
    ，他就開始跑，跑到活動中心的廁所躲起來。我追過去，他
    就將東西放在廁所的牆角，那裡很暗，他又跑出來，我就把
    他抓起來，叫騎摩托車的人去報警，那人剛剛經過活動中心
    。」、「 (檢察官問: 當時你發現被告所帶的東西有什麼?)
    是警察打開照相時我有看到有火腿那些。」、「 (被告問:
    我跟你第1次見面時，是不是在活動中心?) 我是在活動中心
    抓到被告的。我第1次見到被告，是在東園一街我朋友家旁
    邊。」、「 (被告問: 我在活動中心跟你見面時我手上是否
    有拿任何東西?) 沒有。」、「 (檢察官問:你在追被告到活
    動中心時，被告手上有沒有拿東西?) 有，他拿了1個袋子。
    」、「 (檢察官問: 他拿的袋子是否為警察後來拍照的袋子
    ?) 是的。」、「 (檢察官請本院提示扣案之袋子並問: 是
    否就是警察拍照時的袋子?) 是的。」等語 (見本院96年7月
    24日審判筆錄第3頁至第5頁)，核與證人於警詢時證述之情
    節大致相符 (見警卷第8頁)，是被告戴口罩、手套，腳穿襪
    子沒有穿鞋子，手上拿1個袋子，於前揭時、地，翻越東園
    二街24號宅前鐵門，侵入屋內，自冰箱內竊取扣得之食物，
    嗣經證人巴忠誠追及報警查獲之事實，堪以認定。被告辯稱
    證人巴忠誠沒有在案發現場看過伊，且於東興派出所製作筆
    錄時回答說不知道云云，與事實不符，不足採信，所稱可以
    叫東興派出所製作筆錄的警員來問乙節，因事證明確，核無
    必要，附此敘明。
(二)證人丙○○於本院審理時復證稱: 「 (檢察官問: 東興村東
    園二街早餐店是你開的嗎?) 是的。」、「 (檢察官問:96年
    5月17日早餐店內東西是否有失竊?) 有，培根、鍋貼、火腿
    ，都是放在冰箱裡面，後來是有人通知我說我的東西在派出
    所，並叫我看我的冰箱是否有少東西，通知我的人好像是巴
    忠誠請他代為報警的路人。後來我有到派出所將食物領回來
    。」、「 (檢察官問: 東興村東園二街早餐店是否有人住?)
    有，我們住2樓，1樓是早餐店。」等語 (見本院上開審判筆
    錄第6頁)，核與證人於警詢時證稱: 「 (問: 你被竊取的物
    品原本放置何處? 有無被竊痕跡?) 我都放置在早餐店內冰
    箱，因被告有戴手套，所以都沒有犯罪痕跡，是清點後才發
    現東西有少。」、「 (問: 你所有早餐店前後門有無上鎖?
    是否還有其他物品失竊?) 前門沒關，外面鐵門有上鎖，後
    門有上鎖，沒有其他物品失竊。」等語 (見警卷第6頁)所述
    之情節相符，益足佐證被告係於夜間翻越證人所有早餐店外
    之鐵門，由未鎖之前門進入證人居住之早餐店，再由冰箱內
    竊取培根、鍋貼、火腿等食物之事實，亦堪採信。被告辯稱
    被害人在警察局有說不要告云云，亦核與事實不符，不足採
    信。
(三)被告先於警詢時供稱: 「 (問:民眾巴忠誠於96年5月17日凌
    晨3時許，在東興村天主教堂附近追呼抓你時，你如何解釋
    ?) 我說是誤會。」等語 (見警卷第3頁)，嗣於偵查中再供
    稱:「 (問: 你帶口罩幹什麼?) 空氣不好。」、「 (問: 你
    帶手套幹什麼?) 我手受傷。」、「 (問: 你凌晨3點在外面
    晃做什麼?) 我走路路過而已。」、「 (問: 所以扣案的手
    套是你的?) 對。」等語 (見偵卷第7頁)，是被告確有於前
    揭時、地，為證人巴忠誠追呼補獲，並口帶口罩、手戴手套
    之事實，應堪採信。被告既戴有手套，自不可能留下指紋，
    其所辯贓物上無其指紋乙節，亦不足採。此外，復有刑案現
    場測繪圖1紙 (見警卷第13頁)、刑案現場照片4張 (見警卷
    第14頁至第15頁)、贓物認領保管單1紙 (見警卷第12頁)及
    現場扣得之塑膠麻袋1只、口罩1個、手套1雙附卷可稽，綜
    上所述，足認本案事證明確，被告犯行洵堪認定，應依法論
    科。
二、按籬笆本係因防閑而設，自屬安全設備之一種，究與牆垣係
    用土磚作成之性質有間。原判決竟以安全設備之籬笆為牆垣
    ，依毀越牆垣論罪，自有未合。最高法院著有45年臺上字第
    210號判例可資參照。本案依刑案現場照片 (見警卷第14頁)
    及被害人丙○○之證述，可知丙○○所居住之東園二街24號
    早餐店門前庭院圍有鐵籬，輔以鐵門，穿過前庭後方為住宅
    大門，被告翻越鐵門進入前庭，再由未鎖之前門侵入住宅內
    ，其翻越鐵門之行為，依前揭判例意旨，自屬踰越安全設備
    極明。核被告甲○○所為，係犯刑法第321條第1項第1款、
    第2款之踰越安全設備，於夜間侵入住宅竊盜罪。又被告有
    如犯罪事實欄所載之犯罪科刑及執行情形，有臺灣高等法院
    被告前案紀錄表1份在卷足佐，其於有期徒刑執行完畢後，5
    年內故意再犯本案有期徒刑以上之罪，為累犯，應依刑法第
    47條第1項之規定，加重其刑。爰審酌被告因圖私利，一再
    竊取他人財物，對被害人財產法益及社會秩序顯生危害，及
    其犯罪之動機、目的、手段、平日生活狀況、智識程度、犯
    罪所生之損害，且犯後猶飾詞狡辯，態度不佳等一切情狀，
    量處如主文所示之刑，以資懲儆。末查被告犯罪之時間，係
    在96年4月24日之後，無中華民國96年罪犯減刑條例之適用
    ，附此敘明。扣案之塑膠麻袋1只、口罩1個、手套1雙，為
    被告所有供犯罪所用之物，應依刑法第38條第1項第2款規定
    沒收之。
三、據上論斷，應依刑事訴訟法第299條第1項前段，刑法第321
    條第1項第1款、第2款、第47條第1項、第38條第1項第2款，
    刑法施行法第1之1條第1項，第2項前段，判決如主文。
本案經檢察官王全中到庭執行職務。
中    華    民    國    96    年    8     月    7     日
                  刑事第二庭    法  官  曾宗欽
以上正本證明與原本無異。
如不服本判決應於收受本判決後10日內向本院提出上訴書狀；上
訴書狀應敘述具體理由。未敘述上訴理由者，應於上訴期間屆滿
後20日內向本院補提理由書狀（均須按他造當事人之人數附繕本
）。「切勿逕送上級法院」。
告訴人或被害人對於本判決如有不服，請書具不服之理由狀，請
求檢察官上訴者，其上訴期間之計算係以檢察官收受判決正本之
日期為準。
                                書記官  沈茜庭
中    華    民    國    96    年    8     月    7     日
附錄本案論罪科刑法條全文：
刑法第321條第1項第1款、第2款：
犯竊盜罪而有左列情形之一者，處6月以上、5年以下有期徒刑：
一、於夜間侵入住宅或有人居住之建築物、船艦、或隱匿其內而
    犯之者。
二  毀越門扇、牆垣或其他安全設備而犯之者。


司法院資訊處製作；財團法人民間司法改革基金會備份。
